臺灣高雄地方法院刑事判決　　　　　　　95年度易字第2426號
公　訴　人　臺灣高雄地方法院檢察署檢察官
被　　　告　丙○○
　　　　　　　　　　　號
　　　　　　戊○○
　　　　　　乙○○
　　　　　　　　　　　3
上列被告因侵占案件，經檢察官提起公訴（95年度偵字第28506
號），本院判決如下：
    主  文
丙○○、戊○○、乙○○均無罪。
    理  由
一、公訴意旨略以：被告戊○○係址設高雄市苓雅區○○○路2
    號7 樓之3 金寬資訊科技有限公司（以下簡稱金寬公司）登
    記負責人，平日負責該公司技術；被告丙○○為副總經理，
    平日負責所有業務；而被告乙○○則為實際負責人。緣該公
    司前與告訴人公司（址設在桃園縣中壢市中壢工業區○○路
    2 號之宇宙光電股份有限公司，以下簡稱宇宙光電公司）之
    法定代理人甲○○約定借票使用。嗣宇宙光電公司為支付某
    股東款項，即於民國94年8 、9 月間某日，向金寬公司借得
    以安泰商業銀行北高雄分行為付款人，票號AY0000000 號、
    票額新台幣（下同）378 萬元、發票日94年10月30日之支票
    1 紙（下稱上開支票）。於支票屆期日，宇宙光電公司雖將
    供兌領之款項378 萬元匯入金寬公司銀行之帳戶，惟因作業
    較慢，致遭退票。惟宇宙光電公司特別助理及時與被告丙○○連繫說明，並表示支票重新提示即可。詎被告戊○○、丙○○及乙○○3 人因金寬公司適須款週轉，竟意圖為自己不
    法之所有，並基於共同犯意，於商議後，即由被告丙○○至
    銀行，將該款項轉入金寬公司在台新商業銀行另一帳戶內（
    帳號不詳），隨以宇宙光電公司令借用支票退票，造成金寬
    公司損失為藉口，拒絕返還該筆款項，其後更挪為他用，予
    以侵占。至94年11月8 日，支票第2 次退票時，宇宙光電公
    司發覺有異，並催討該筆款項未果，始知上情，因認被告丙○○、戊○○、乙○○均涉犯依刑法第335 條第1 項侵占罪
    嫌等語。
二、本案公訴人、被告及辯護人吳豐賓律師（嗣後已解除委任）
    對於證人即告訴人公司之法定代理人甲○○於警詢、偵查中
    所為之指述，及卷附華南商業銀行匯款回條聯1 紙、退票理
    由單2 紙、上開支票影本1 紙、銀行匯款紀錄影本1 紙、票
    據信用資料查覆單影本1 紙等書證，均知有刑事訴訟法第15
    9 條第1 項不得為證據之情形，且於本院言詞辯論終結前均
    未聲明異議，依法自應視為公訴人、被告及辯護人均同意上
    開證人於警詢、偵訊中所為之陳述及上開書證得作為證據，
    本院復審酌上開證人於警詢中所為陳述，距離本案查獲時間
    甚近，記憶應較為清晰可靠，且偵訊中之證述檢察官均已令
    證人具結，足以擔保其證言之真實性，又前開書證作成時之
    情況亦均屬正常，並與本案相關之待證事實具有關連性，是
    認前開證人於警詢、偵查中所為之陳述及上開書證為適當，
    依刑事訴訟法第159 條之5 第2 項之規定，認均具證據能力
    ，合先敘明。
三、按犯罪事實應依證據認定之，無證據不得認定犯罪事實；又
    不能證明被告犯罪者，應諭知無罪之判決，刑事訴訟法第15
    4 條第2 項、第301 條第1 項分別定有明文。又按侵占罪以
    意圖為自己不法之所有而侵占自己持有他人之物為要件。如
    本人將金錢存入他人於銀行之帳戶，則該他人即存款名義人
    與銀行間成立消費寄託關係，該金錢之所有權已移轉銀行，
    而不屬該存款名義人所有及持有；且該消費寄託關係既存在
    於銀行及存款名義人之間，存款名義人自得本於該契約關係
    請求銀行以種類、品質、數量相同之物返還。故如存款名義
    人將其帳戶內原屬本人之金錢提領花用，僅係民事上之債權
    債務糾葛，與侵占罪之要件不合（最高法院25年上字第258l
    號判例參照）。
四、本件公訴人認被告丙○○、戊○○、乙○○上開之行為，涉
    犯侵占罪之犯行，無非係以告訴人公司法定代理人甲○○之
    指訴、華南商業銀行匯款回條聯1 紙、退票理由單2 紙、上
    開支票影本1 紙、銀行匯款紀錄影本1 紙、票據信用資料查
    覆單影本1 紙等書證等為其主要論據。訊據被告丙○○、戊○○、乙○○固均坦承：戊○○是金寬公司的登記負責人，
    平日負責該公司的技術事項，丙○○為副總經理，負責公司
    所有業務，金寬公司於94年8 、9 月間出借上開支票1 紙予
    宇宙光電公司，使宇宙光電公司得持以向銀行貼現，事後於
    94年10月31日宇宙光電公司匯款378 萬元到金寬公司的安泰
    銀行帳戶，惟因作業較慢，導致退票，該筆款項再經轉入金
    寬公司在台新銀行的帳戶，導致上開支票第二次退票，事後
    金寬公司並拒絕返還該筆款項予宇宙光電公司等事實，惟否
    認有何侵占犯行，被告戊○○辯稱：94年10月30日支票跳票
    後，才知悉伊之公司與宇宙光電公司有交換票之事情，但不
    知宇宙光電公司所匯入378 萬元款項之流向、用途等語；被
    告丙○○則辯以：伊等沒有侵占之意圖，係因湊不出錢來，
    所以未歸還上開款項予告訴人等語；被告乙○○辯稱：宇宙
    光電公司匯入金寬光司帳戶378 萬元之款項如何使用及去向
    ，伊均不清楚，金寬公司之實際負責人應是丙○○等語。經
    查：
  (一)金寬公司於94年8 、9 月間出借上開支票1 紙予宇宙光電公
    司，使宇宙光電公司得持以向銀行貼現，事後於94年10月31
    日宇宙光電公司匯款378 萬元到金寬公司的安泰銀行帳戶，
    惟因作業較慢，導致退票，該筆款項再經轉入金寬公司在台
    新銀行的帳戶，導致上開支票第二次退票等情，業據被告3
    人坦承屬實，核與告訴人公司之法定代理人甲○○指訴情節
    相符，並有華南商業銀行匯款回條聯1 紙、退票理由單2 紙
    、上開支票影本1 紙、銀行匯款紀錄影本1 紙、票據信用資
    料查覆單影本1 紙（見95年度他字第502 號偵查卷第4 、5
    頁、第38、39頁）在卷可稽，此部分事實固堪認定。
  (二)惟按，侵占罪以意圖為自己不法之所有而侵占自己持有他人
    之物為要件，依檢察官所舉事證，縱認上開金寬公司所有安
    泰商業銀行北高雄分行帳戶內之378 萬元之款項，係告訴人
    於94年10月31日存入無訛，然該金錢於存入後所有權已移轉
    銀行，並非被告丙○○、戊○○、乙○○等人所有，亦非其
    實際持有，尚無從認定被告3 人持有告訴人所有之物；又況
    被告3 人提領該帳戶內之存款轉存至金寬公司其他銀行之帳
    戶，係本於渠等與銀行間消費寄託關係所生之債權請求權，
    與告訴人無涉，亦難認有變易持有為所有之可言，與侵占罪
    之構成要件尚屬有間。
  (三)綜上，被告3 人雖確自金寬公司之帳戶內提領告訴人所匯入
    之款項378 萬元，然渠等之行為，揆諸上開規定與判例意旨
    ，與侵占罪之構成要件尚屬有間，自難以侵占罪名相繩，被
    告3 人與告訴人間之債務糾紛，僅屬民事債權債務關係，應
    循民事訴訟途徑謀求救濟，併此敘明。公訴人所為舉證均不
    足以證實被告確有侵占犯行，復查無其他不利於被告3 人之
    積極證據，應認不能證明渠等犯罪，自應均諭知無罪。
據上論斷，應依刑事訴訟法第301 條第1 項，判決如主文。
本案經檢察官丁○○到庭執行職務。
中　　華　　民　　國　　96　　年　　8 　　月　　29　　日
                  刑事第十庭  審判長法  官  陳玉聰
                                    法  官  莊珮吟
                                    法  官  鄭凱文
以上正本證明與原本無異。
如不服本判決應於收受本判決後10日內向本院提出上訴書狀，並
應敘述具體理由，如未敘述上訴理由者，應於上訴期間屆滿後20
日內補提理由書狀於本院（均須按他造當事人之人數附繕本）「
切勿逕送上級法院」。
中　　華　　民　　國　　96　　年　　8 　　月　　30　　日
                                    書記官  林慧芬
